---
title: "Gráficos do Livro: Data Visualization"
author: "Jocelino Júnior"
date: "18 de março de 2019"
output: html_document
---

```{r setup, include=FALSE}
knitr::opts_chunk$set(echo = TRUE)
```

# R Markdown

Esse é um R Markdown contendo os principais gráficos com os respectivos 
códigos do Livro Data Visualization de Kieran Healy (Duke University)
acessível em https://socviz.co/



### Bibliotecas necessárias para rodar 

``` {r bibliotecas, message=FALSE }

library(tidyverse)
library(broom)
library(coefplot)
library(cowplot)
library(GGally)
library(ggrepel)
library(ggridges)
library(gridExtra)
library(here)
#library(interplot)
library(margins)
library(maps)
library(mapproj)
library(mapdata)
library(MASS)
library(quantreg)
library(rlang)
library(survey)
library(srvyr)
library(viridis)
library(viridisLite)
library(devtools)
library(socviz)
library(gapminder)
library(ggplot2)
library(scales)
library(here)
library(gapminder)
library(dplyr)
library(socviz)

````

### Gapminder


Plotando life expectancy x gdpPercap

Cria os objetos gráficos
```{r gapminder1}

p <- ggplot(data = gapminder, mapping = aes(x=gdpPercap, y=lifeExp)) +
    theme_gray() # sets the default theme of ggplot

# making a sccater plot
p + geom_point()

```



desenha a smooth curve com o médoto default "gam"
``` {r gapminder2, message=FALSE}
p + geom_point() + geom_smooth()
```


desenha com o método lm (linear model)

``` {r gapminder3}

p + geom_point() + geom_smooth(method = "lm")
```


Mudando a escala no eixo x
Reparar no parâmetro labels=comma. A opção "comma"" e "dollar"" formatam o número no eixo da escala. Para usá-las é preciso a biblioteca "scales"

```{r gapminder4, fig.height=5, fig.width=10}

p + geom_point(alpha=0.3) + geom_smooth(method = "gam") + 
                   scale_x_log10(labels=comma) + 
                  labs(x = "GDP per capita", y = "Life Expectancy",
                       title="GDP x Life Expectancy", 
                       subtitle="Data points are country years",
                       caption="source: gapminder")  
```


Gráfico segregado por continente
``` {r continente }

# by continent
p.cont <- ggplot(data = gapminder, mapping = aes(x=gdpPercap, 
                                                 y=lifeExp,
                                                 colour=continent)) +
       theme_light() # use a dark theme

p.cont + geom_point() + geom_smooth(method = "loess") +
  scale_x_log10(labels=dollar)
```


Deixando apenas um "smooth"

``` {r smooth1}
p + geom_point(mapping = aes(colour=continent)) + 
  geom_smooth(method = "loess") +  
  scale_x_log10(label=dollar)
```

Mapeando a população como um gradiente numa escala logarítimica

``` {r populacao}
p + geom_point(mapping = aes(colour= log(pop))) + scale_x_log10(label=comma)

p + geom_point(mapping = aes(colour= year)) + scale_x_log10(label=comma)

p.cont + geom_jitter() + geom_boxplot() + scale_x_log10()


# See how the Life Expectancy evolves over time per continent
life.exp <- ggplot(data=gapminder, mapping = aes(x=continent, y=lifeExp)) 
life.exp + geom_jitter(mapping = aes(colour=year)) + geom_boxplot() + 
           labs(title="Expectativa de vida por continente nos anos") + 
           theme_light()   

# See how the Life Expectancy evolves over time per continent
gdp <- ggplot(data=gapminder, mapping = aes(x=continent, y=gdpPercap))
gdp + geom_jitter(mapping = aes(colour=year)) + geom_boxplot() + 
  labs(title="GDP por continente nos anos")

```


Usando Facets para ver como o GDP dos países se comporta com o passar dos anos

``` {r facets1, fig.height=8, fig.width=15}
p2 <- ggplot(data=gapminder, mapping=aes(x=year, y=gdpPercap))
p3 <- ggplot(data=gapminder, mapping=aes(x=year, y=lifeExp))
# USando facet_warp em vez de facet_grid
p2 + geom_line(aes(group=country)) + facet_wrap(~continent)
```


Melhorando o gráfico

``` {r facets2, fig.height=8, fig.width=15 }
p2 + geom_line(aes(group=country), colour="gray70") + 
  geom_smooth(size=1.1, se=FALSE, method = "loess") + 
  # muda a escala do eixo y, já que as linhas valores estão muito "pegadas"  
  scale_y_log10(labels=dollar) + 
  facet_wrap(~continent, ncol = 5) + 
  labs(title="GDP per capita over time on Five Continents")

```

Muda a escala do eixo y, já que as linhas valores estão muito juntas

``` {r escala1, fig.height=8, fig.width=15}  
p3 + geom_line(aes(group=country), colour="gray70") + 
  geom_smooth(size=1.1, se=FALSE, method = "loess") + 
  facet_wrap(~continent, ncol = 5) + 
  labs(title="Life Expectancy over time on Five Continents")
```


### Revisiting gapminder




Selecionando alguns paises para comparação

```{r fewcountries, fig.width=10, fig.height=5}

dados <- subset(gapminder, subset=gapminder$country %in% c("China", "Afghanistan", "Ghana", "Brazil"))
pnext <- ggplot(data= dados, mapping = aes(x=pop, y=gdpPercap, colour=continent))
pnext + geom_point() + scale_x_log10(labels=comma) + 
  scale_y_log10(labels=dollar) + theme_gray() +
  facet_wrap(~country)

```


# Histogram 2D

```{r}
glimpse(gapminder)
p <- ggplot(data = gapminder, mapping = aes(x=lifeExp, y=gdpPercap))
p + geom_bin2d() + theme_light()

```



## Explorando o dataset gss_sm (pesquisa social nos USA)


```{r gss.sm}

p <- ggplot(data = gss_sm, mapping=aes(x=age, y=childs)) +
   theme_gray()

p + geom_point() + 
  geom_smooth() + 
  facet_grid(sex~race)
```

Assim não ficará correto

```{r}
pbar <- ggplot(data = gss_sm, mapping = aes(x=bigregion, fill=bigregion))
pbar + geom_bar() + theme_gray()
```



Para ficar correto (mexemos na função estatística do eixo y, para pegar a proporção)

```{r}
pbar + geom_bar(mapping = aes(y = ..prop.., group=1))

pbar <- ggplot(data = gss_sm, mapping = aes(x=religion, fill=religion))
# Usamos guides(fill=FALSE) para tirar a legenda redundante
pbar + geom_bar() + guides(fill=FALSE) + labs(title="Religion")

```

Mapeando religiao por região em barras

```{r}
pbar <- ggplot(data=gss_sm, mapping = aes(x = bigregion, 
                                          fill=religion))
pbar + geom_bar() + labs(title="Religion per Region - Stacked", subtitle="Não permite a adequada visualização das proporções")

```



Ajustando o preenchimento para facilitar a comparação entre as religiões dentro de cada região. No entanto, perdemos a capacidade de ver a proporção 
de uma determinada religião em relação ao todo (país todo)


```{r}

pbar + geom_bar(position = "fill") + labs(title="Religion per Region - Stacked", subtitle="Permite a comparação de proporção dentro de cada grupo")


# mudando o "position"
pbar + geom_bar(position = "dodge")
# muda novamente para ajustar a escala do eixo y
pbar + geom_bar(position = "dodge", mapping = aes(y=..prop.., group=religion)) +
  labs(title="Religions per Region", subtitle="Proporção relativa ao total")


```

Mostrando em facets

```{r}
pbar <- ggplot(data=gss_sm, mapping = aes(x=religion))
pbar + geom_bar(position = "dodge", mapping = aes(y=..prop.., group=bigregion))+
   facet_wrap(~bigregion, ncol=1)  

```


### Midwest  

Comparando Histograms de dois estados americanos
```{r}
oh_wi <- c("OH", "WI")
dados <- subset(midwest, subset = state %in% oh_wi)
p2 <- ggplot(data = dados, mapping = aes(x = percollege, fill=state)) +
      theme_gray()
p2 + geom_histogram(alpha=0.4)

```

Kernel Density
```{r}
p <- ggplot(data =midwest, mapping=aes(x=area)) + theme_gray()
p + geom_density()


p <- ggplot(data=midwest, mapping = aes(x=area, fill=state, colour=state))
p +   geom_density(alpha=0.3)


```

### Tabela com dados sumarizados do Titanic 

When we have a summarized table, we "cancel" the default stats transformation by saying "identity" to the stat parameter


```{r, message=FALSE}

# Ploting the titanic summarized data in a bar chart using "identity"
ptitanic <- ggplot(data = titanic, mapping = aes(x=fate, y=percent, 
                                                 fill=sex))
ptitanic + geom_bar(stat = "identity", position = "dodge") +
  theme(legend.position = "top") + theme_light() + 
  labs(title = "Titanic survivor statistics")


```


Monta um grid (facet) com sexo nas linhas e raça nas colunas

```{r, message=FALSE}

p0 <- ggplot(data = gss_sm, mapping = aes(x=wtssall))

p0 + theme_light() + geom_histogram() + facet_grid(sex~race) + 
   labs(title="Weight per Sex and Race", 
        subtitle="Usando facet sex~race",
        caption="Fonte: gapminder")
```

Monta o grid de outra forma
```{r, message=FALSE}
p0 + theme_light() + geom_histogram() + facet_grid(~sex+race)+
  labs(title="Weight per Sex and Race", 
       subtitle="Usando facet ~sex+race",
       caption="Fonte: gapminder")

```


Experimentando outro geom (freqpoly) em vez do histogram

```{r, message=FALSE}
p0 + theme_light() + geom_freqpoly() + facet_wrap(~sex+race)

```


Dataset do OECD
```{r, message=FALSE}
p <- ggplot(data=oecd_sum, mapping = aes(x=year, y=diff, fill=hi_lo))
p + geom_bar(stat = "identity") + theme_light() + 
  labs(x="", y="Difference in years",
       title="The US Life Expectancy Gap",
       subtitle="Difference between US and OECD average life Expectancy: 1960-2015",
       caption="Data: OECD") +
  guides(fill=FALSE)  

```

Calcula a diferença em percentual para cada país

```{r}

oecd_sum$perc <-  (oecd_sum$diff / oecd_sum$usa) * 100
```


Plota as diferenças em percentuais 
```{r, message=FALSE}

p <- ggplot(data=oecd_sum, mapping = aes(x=year, y=perc, fill=hi_lo))
p + geom_bar(stat = "identity") + theme_light() + 
  labs(x="", y="Difference %",
       title="The US Life Expectancy Gap %",
       subtitle="Difference between US and OECD average life Expectancy: 1960-2015",
       caption="Data: OECD") +
  guides(fill=FALSE)  



```



Sumariza todas as variáveis numéricas Por país


```{r}
by_country <- organdata %>% group_by(consent_law, country) %>%
              summarize_if(is.numeric, funs(mean, sd), na.rm=TRUE) %>%
              ungroup()    
p <- ggplot(data=by_country, mapping = aes(x = donors_mean, y=reorder(country, donors_mean)))
p + geom_point(size=3) + facet_wrap(~consent_law, ncol=1, scales = "free_y") +
  theme_light()

```

Vendo a variação em torno do ponto (pointrange)

```{r}
p <- ggplot(data=by_country, mapping=aes(x=reorder(country, donors_mean), y=donors_mean))
p + geom_pointrange(mapping = aes(ymin=donors_mean - donors_sd, 
                                  ymax=donors_mean + donors_sd)) +
     coord_flip() + theme_light()

```


## Plotando com ggrepel para melhor escrever no gráfico. 
Desenhando linhas no gráfico

```{r, fig.width=10, fig.height=7}
p <- ggplot(elections_historic, aes(x=popular_pct, y=ec_pct, label=winner_label))
p +   
    # desenha as linhas horizontal e vertical
    geom_hline(yintercept=0.5, size=1.4, colour="gray80") + 
    geom_vline(xintercept=0.5, size=1.4, colour="gray80") + 
    # só chama os pontos depois das linhas para evitar que fiquem escondidos
    geom_point() + 
    # escreve os nomes com a library ggrpel
    geom_text_repel() +
    # Muda a escala para percentual em vez de proporção
    scale_x_continuous(labels = percent) + 
    scale_y_continuous(labels = percent) + 
    labs(x = "Participação do vencedor no voto popular",
         y = "Participação do vencedor nos votos do colégio eleitoral",
         title="Eleições Presidenciais USA: Participação Popular e no Colégio Eleitoral",
         subtitle="1824-2016",
         caption="Data for 2016 are provisional")

```


## Labeling outliers and subseting data on the fly

Etiqueta apenas os que tem gdp maior que 25.000 

```{r}
p <- ggplot(by_country, mapping = aes(x=gdp_mean, y=health_mean))

p + geom_point() + 
  theme_light() + 
  # subseting the data just for labeling the observations we want
  geom_text_repel(data = subset(by_country, gdp_mean > 25000), mapping =          aes(label=country))
 
```

## Faz um filtro mais complexo
País que possui gdp_mean maior que 25000 OU health_mean menor que 1500 ou ainda é a Belgium 

```{r}

p + geom_point() + 
  theme_light() + 
  # subseting the data just for labeling the observations we want
  geom_text_repel(data = subset(by_country, gdp_mean > 25000 | health_mean < 1500 | country %in% "Belgium"), mapping =          aes(label=country))

```


# Criando uma "dummy variable" para marcar algumas observações em especial

```{r}
# cria nossa dummy variable
organdata$ind <- organdata$ccode %in% c("Ita", "Spa") & organdata$year > 1998
p <-  ggplot(organdata, mapping = aes(x=roads, y=donors, color=ind))

p + geom_point() + theme_light() + 
   # label only where the dummy variable is true
   geom_text_repel(data=subset(organdata, ind), mapping = aes(label=ccode)) +
   # desativa os labels da cor
   guides(label=FALSE, color=FALSE)

```


### Escrevendo e anotando na área do gráfico

```{r, fig.width=10, fig.height=7}
p <- ggplot(data=organdata, mapping=aes(x=roads, y=donors))

p + geom_point() + annotate(geom = "text", x = 91, y = 33, label = "Uma taxa de recuperação \n surpreendetemente alta", hjust = 0) + theme_light()

```

Desenha um retângulo vermelho transparente

```{r}
p + geom_point() + annotate(geom = "text", x = 155, y = 33, label = "Uma taxa de recuperação \n surpreendetemente alta", hjust = 0) + 
    annotate(geom="rect", xmin=125, xmax=155, ymin=30, ymax=35, fill="red", alpha=0.2) + 
  theme_light()

```




## Refazendo o gráfico das eleições presidenciais dos US

```{r, fig.width=10, fig.height=7}
p <- ggplot(elections_historic, aes(x=popular_pct, y=ec_pct, label=winner_label, color=win_party))


p + geom_point() + geom_text_repel(data=subset(elections_historic, year>=1992)) +
   theme_gray() + 
   scale_x_continuous(labels = percent) + 
   scale_y_continuous(labels = percent) + 
   labs(title = "Eleições presidenciais US - destaque desde 1992",
        x = "% participação popular",
        y = "% colégio eleitoral") +
   scale_color_discrete(name="Partido") + 
  annotate(geom="rect", xmin = 0.5, xmax=0.55, ymin = 0.70, ymax=0.80, alpha=0.2, fill="red")
   
  
   

```



## Filhos por degree
```{r, fig.width=10, fig.height=7}

com_degree <- gss_sm[!is.na(gss_sm$degree), ] 


filhos_by_degree <- com_degree %>% 
                    group_by(degree) %>%
                    summarize(Media = round(mean(childs, na.rm=TRUE), 2))
filhos_by_degree


p <- ggplot(filhos_by_degree, aes(x=reorder(degree, Media), y=Media,fill=degree, label=Media))

p + geom_bar(stat="identity") + theme_light() + guides(fill=FALSE) + 
   geom_text_repel()

```



