---
title: "Produção de Conhecimento - FUNDEB"
author: "Secretaria do TCU na Paraíba"
date: "agosto de 2019"
output: html_document
---

```{r setup, include=FALSE}
 knitr::opts_chunk$set(echo = FALSE)
source("processa_folha.R")
library(knitr)
```

### Apresentação
Trata-se de produção de conhecimento solicitada pela SecexEducação acerca da aplicação dos recursos do Fundo de Manutenção e Desenvolvimento da Educação Básica - FUNDEB 

### Objetivos:

1. Obter conhecimento sobre a aplicação dos recursos do Fundeb.
2. Saber de que forma o TCE-PB fiscaliza a aplicação desses recursos.
3. Identificar lacunas de informação (aferir a qualidade e disponibilidade das bases de dados atuais tendo em vista uma futura auditoria de dados no Fundeb)

### Objeto
Conforme orientação da coordenação, a presente Produção de Conhecimento tem por objeto os dados
estaduais da Paraíba e de um município a critério da Secretaria. Nesses termos, a Sec-PB 
escolheu o município de **Brejo do Cruz**...


### Visão Geral do Fundeb na Paraíba

A partir de dados do Sistema do TCE-PB, acessível em https://sagres.tce.pb.gov.br/,  verifica-se  
os montantes recebidos pelo estado e pelo município-alvo desde 2017 conforme tabela abaixo:

```{r }
  transf_fundeb <- carrega_transf_fundeb()
  transf_fundeb$total_format <- NULL
  transf_fundeb$ano <- factor(transf_fundeb$ano)
  kable(transf_fundeb, caption = "**Valores recebidos do Fundeb 2017-2019**", 
        col.names = c("Ano", "Ente", "Total (R$)"), 
        format.args = list(big.mark=".", decimal.mark=","))

```


###  Folha de Pagamento estadual x Siope

Os dados da folha de pagamento estadual e municipal podem ser obtidos na internet via sistema SAGRES. 

**Os dados do Sistema de Informações sobre orçamentos públicos em educação (SIOPE) podem ser obtidos dos seguintes links:**

* para o Estado:
https://www.fnde.gov.br/siope/consultarRemuneracaoEstadual.do
* Para os municípios:
https://www.fnde.gov.br/siope/consultarRemuneracaoMunicipal.do

**Observação:** deve-se converter o arquivo baixado de .xlsx para .csv


#### Divergências Siope x Folha do Estado  

Foram detectadas divergências entre os totais da folha de pagamento do estado em comparação com o Siope 
conforme o gráfico abaixo

```{r }
  siope_folha <- pega_folha_siope_estado()
 
  # gráfico dos valores da folha do estado
  p <- ggplot(siope_folha, mapping = aes(ano, total))
   g <-  p +
      geom_bar(stat = "identity", aes(fill=origem), position = "dodge") +
     scale_y_continuous(labels = formata_moeda) +
      theme_light() +
      labs(title = "Folha de pagamento x SIOPE (Estadual)",
           subtitle = "2017 a 2018",
           caption = "Fonte: SAGRES-PB",
           x = "Ano",
           y = "Total pago no ano")
   g 

```

Ao se analisar os dados de 3 professores sorteados aleatoriamente, verifica-se que....

A divergência pode ser explicada em razão da forma como os dados no SIOPE são classificados